【裁判字號】    90,台上,6292
【裁判日期】    901018
【裁判案由】    偽造文書
【裁判全文】
最高法院刑事判決                                九十年度台上字第六二九二號
    上  訴  人  甲○○
右上訴人因偽造文書案件，不服台灣高等法院中華民國八十八年八月十九日第二審判
決（八十八年度上訴字第二三八○號，起訴案號：台灣台北地方法院檢察署八十七年
度偵緝字第九一七、九一八號），提起上訴，本院判決如左：
    主  文
上訴駁回。
    理  由
一偽造私文書部分：
按刑事訴訟法第三百七十七條規定，上訴於第三審法院，非以判決違背法令為理由，
不得為之。是提起第三審上訴，應以原判決違背法令為理由，係屬法定要件。如果上
訴理由狀並未依據卷內訴訟資料，具體指摘原判決不適用何種法則或如何適用不當，
或所指摘原判決違法情事，顯與法律規定得為第三審上訴理由之違法情形，不相適合
時，均應認其上訴為違背法律上之程式，予以駁回。本件上訴意旨略稱：(一)、依告訴
人黃麗鳳向台灣台北地方法院檢察署提出之補充告訴狀所附統計表之記載，民國八十
三年九月一日競標之利息為新台幣（下同）三千七百元，原判決竟認定上訴人甲○○
冒用黃麗鳳名義偽造標單記載會息六千三百元冒名詐標，復未說明憑何為如此認定，
有證據上理由矛盾及理由不備之違法。(二)、上訴人已與告訴人周美玉、黃麗鳳成立和
解，為民事上之賠償，請能審酌上訴人犯後態度，宣告緩刑等語。
惟查原判決認定上訴人有原判決事實欄所記載之行使偽造私文書犯行，係依憑告訴人
黃麗鳳、周美玉之指訴，上訴人之相關供述及黃麗鳳所提出之卷附互助會名單影本等
相關證據，予以綜合判斷，因而撤銷第一審判決，改判論處上訴人行使偽造私文書，
足以生損害於他人罪刑，已詳予說明其所憑之證據及其認定之理由。而以上訴人雖否
認有偽造私文書之犯行，辯稱：事先已告訴黃麗鳳借標其互助會，並徵得會首周美玉
及黃麗鳳之同意，才以黃麗鳳之名義標會，並無偽造標會單之犯行云云。但已為黃麗
鳳、周美玉所堅決否認，且上訴人於偵查中並未抗辯有徵得黃麗鳳之同意，於第一審
調查中亦供稱：「黃麗鳳並不知道她是死會，我還向黃麗鳳拿活會的錢。」等語。足
見上訴人以黃麗鳳名義標會，黃麗鳳並不知情，因認上訴人所辯係卸責之詞，不足採
信，於理由內予以指駁。所為論斷，均有卷存資料可資覆按，從形式上觀察，並無所
謂違背法令之情形存在。查於第一審調查中上訴人供稱：「（黃麗鳳在八十三年九月
一日標取會款是否你標的﹖）是的，我沒經過黃同意，是以六千三百元得標的。」周
美玉供稱：「她（指上訴人）確實用六千三百元得標。」各等語（第一審卷第九頁正
面、第五十九頁背面），原判決已說明依上訴人之供述及周美玉之指訴等相關證據，
認定上訴人於偽造之標單記載競標利息為六千三百元，自屬有據。又黃麗鳳之補充告
訴狀所附之統計表雖記載八十三年九月一日之會息為三千七百元，與原判決所認定之
六千三百元不同，但原判決並未採用該統計表為判決之基礎，自無所謂證據上理由矛
盾之情形。此部分上訴，顯非依據卷內資料執為指摘之合法上訴理由，其上訴為違背
法律上之程式，應予駁回。又本院既應從程序上駁回上訴，所請緩刑，無從斟酌，併
予明。
二詐欺部分：
按刑事訴訟法第三百七十六條所列各罪之案件，經第二審判決者，不得上訴於第三審
法院，法有明文。本件上訴人牽連犯詐欺罪部分，原判決及公訴意旨認係成立刑法第
三百三十九條第一項之罪，核屬刑事訴訟法第三百七十六條第四款之案件，依上開說
明，既經第二審判決，自不得上訴於第三審法院。縱此部分與前述上訴人偽造私文書
罪部分有牽連犯關係，為裁判上一罪，但其偽造私文書罪部分之上訴為不合法，本院
應從程序上予以駁回，而無從為實體上判決，對於輕罪部分之此部分，亦無從適用審
判不可分原則，為實體上審判。上訴人竟復一併提起上訴，顯為法所不許，應予駁回
。
據上論結，應依刑事訴訟法第三百九十五條前段，判決如主文。
中      華      民      國     九十     年      十      月     十八     日
                              最高法院刑事第四庭
                                  審判長法官  董  明  霈
                                        法官  丁  錦  清
                                        法官  林  茂  雄
                                        法官  王  居  財
                                        法官  張  祺  祥
      右正本證明與原本無異
                                              書  記  官
中      華      民      國     九十     年      十      月    二十二    日


司法院資訊處製作；財團法人民間司法改革基金會備份。
